【裁判字號】    97,上易,731
【裁判日期】    971014
【裁判案由】    傷害等
【裁判全文】
臺灣高等法院高雄分院刑事判決         97年度上易字第731號
上  訴  人  臺灣高雄地方法院檢察署檢察官
被      告  乙○○
                      弄18之1號
選任辯護人  呂郁斌律師
上列上訴人因被告傷害等案件，不服臺灣高雄地方法院97年度易
字第231 號中華民國97年6 月24日第一審判決（起訴案號：臺灣
高雄地方法院檢察署96年度他字第6938號），提起上訴，本院判
決如下：
    主  文
上訴駁回。
    理  由
一、公訴意旨略以：緣張乙○○與甲○○原係夫妻關係（嗣於民
    國97年6 月17日兩願離婚），詎張乙○○竟基於恐嚇危害安
    全之犯意，於96年8 月25日，在高雄縣梓官鄉○○村○○○
    路聖公巷1 弄18之1 號住處，對甲○○揚言：「你的命是我
    的，告贏告輸都要處理掉」等語，使甲○○心生畏懼，致生
    危害於安全，因認被告張乙○○涉犯刑法第305 條恐嚇危害
    安全罪嫌。
二、關於證據能力部分：按被告以外之人於審判外之言詞或書面
    陳述，除法律有規定者外，不得作為證據；又被告以外之人
    於審判外之陳述，雖不符刑事訴訟法第159 條之1 至第159
    條之4 之規定，而經當事人於審判程序同意作為證據，法院
    審酌該言詞陳述或書面陳述作成時之情況，認為適當者，亦
    得為證據，刑事訴訟法第159 條第1 項、第159 條之5 定有
    明文。本件檢察官及被告、辯護人就原審判決所引用各項證
    據（含傳聞證據、非傳聞證據及符合法定傳聞法則例外之證
    據）之證據能力，於本院準備程序時，均表示無意見，並同
    意引為證據（見本院卷第21頁），且未於原審言詞辯論終結
    前表示異議，本院審酌上開證據作成時，並無不當取證之情
    形，與待證事實又具相當關聯性，以之作為證據使用係屬適
    當，自得採為認定事實之證據。
三、按犯罪事實應依證據認定之，無證據不得認定犯罪事實；不
    能證明被告犯罪者，應諭知無罪之判決，刑事訴訟法第154
    條第2 項、第301 第1 項分別定有明文。次按認定不利於被
    告之證據須依積極證據，苟積極證據不足為不利於被告事實
    之認定，即應為有利被告之認定，更不必有何有利之證據；
    又犯罪事實之認定，應憑證據，如無相當之證據，或證據不
    足以證明，自不得以推測或擬制之方法，以為裁判之基礎（
    最高法院30年上字第816 號判例、40年台上字第86號判例可
    資參照）。又認定犯罪事實所憑之證據，雖不以直接證據為
    限，間接證據亦包括在內，但無論其為直接或間接證據，其
    為訴訟上之證據，必須達於一般人均可得確信其為真實之程
    度，而無合理之懷疑存在時，始得據為被告有罪之認定，倘
    若犯罪事實之證明尚未達此一程度，仍有合理之懷疑存在，
    審理事實之法院即應盡職權調查證據，澄清此項合理之懷疑
    ，使之達於可得確信之程度，方為適法，否則仍不能遽為被
    告有罪之判斷（最高法院76年臺上字第4986號判例意旨可資
    參照）。又檢察官對於起訴之犯罪事實，應負提出證據及說
    服之實質舉證責任，倘其所提出之證據，不足為被告有罪之
    積極證明，或其指出證明之方法，無從說服法院以形成被告
    有罪之心證，基於無罪推定之原則，自應為被告無罪判決之
    諭知，最高法院92年臺上字第128 號判例亦已明揭其旨。
四、公訴人認被告乙○○涉犯刑法第305 條恐嚇危害全安罪，無
    非係以：(一)證人即告訴人甲○○於偵查中之證述，(二)證人張
    彥雄於偵查中之證述為其主要論據，固非無見。訊據被告張
    乙○○堅詞否認有何恐嚇犯行，辯稱：我所說「告輸告贏都
    要處理掉」，是要處理婚姻（離婚），我沒有恐嚇告訴人，
    也沒有說「你的命是我的」這句話等語。辯護人則以：被告
    因與告訴人感情不睦，平日即有口頭抱怨及吵嘴狀況，被告
    所謂「告輸告贏都要處理掉」這句話，是指不管離婚訴訟是
    贏是輸，被告都想結束兩造之婚姻關係，而不是指要處理告
    訴人之性命，況且被告說出前述話語後，告訴人不當一回事
    ，並未心生恐懼，所以事後還一直同簷共居，直到現在離婚
    後，告訴人與被告還住在一起，足證告訴人並未因前述的話
    語而有受恐嚇之情等語為被告辯護。經查：
  (一)按以加害生命、身體、自由、名譽、財產之事恐嚇他人，致
    生危害於安全者，依刑法第305 條之規定，必以對生命、身
    體、自由、名譽、財產有惡害之通知，使心生畏怖並致生危
    害於安全者，始得以上開規定相繩，如係以非惡害之方法（
    如告知將提起訴訟等），則非此所指。次按刑法第305 條恐
    嚇罪之成立，固不以行為人真有加害之意為必要，而被害人
    是否心生畏懼，亦應本於社會客觀經驗法則以為判斷基準；
    又刑法第305 條恐嚇罪之成立，須被害人因加害人惡害之通
    知心生畏懼，而有不安全之感覺為要件；若被害人並未因之
    而生畏怖，即不足對其致生安全上之危險，尚難以該罪相繩
    。另衡諸社會通常觀念與生活經驗，抽象之言語是否為恐嚇
    之詞，應探究該語之真義如何為辨，如不斟酌前後語，僅單
    純擷取一句，即斷章取義觀之，即易使人誤認恐嚇之語，惟
    行為人所為言語，是否該當於刑法上將來惡害通知之恐嚇範
    疇，則必須以其所述全部內容，綜合加以判斷，始能得知其
    言語之真意，合先敘明。
  (二)證人即告訴人甲○○於偵查中固證述：在96年8 月25日，被
    告在梓官鄉住處說我的命是她的，她告贏告輸都要殺死我，
    我大兒子有在場聽到等語（見96年他字第6938號卷第33頁）
    ；惟證人張彥雄（被告與告訴人之長子）於偵查中則具結證
    稱：96年8 月25日，我小孩剛好滿月，我母親有對我父親說
    「你的命是我的」，但是「告贏告輸都要殺死你」，當天就
    沒聽到等語（見96年他字第6938號卷第43頁）；嗣證人張彥
    雄於原審審理時亦證稱：去年我小孩滿月那天，我母親一直
    在喧鬧，但大部分都是針對我們夫妻，對我父親的部分較少
    ，她有對我父親說他們有傷害案在告來告去，並說「不管告
    贏告輸，他的生命都是我的」，不只我聽到而已，在場的親
    戚都有聽到等語（見原審卷第51-52 頁），依此以觀，證人
    張彥雄雖未聽聞被告向告訴人表示「告贏告輸都要殺死你」
    一語，惟已明確證述被告確有向告訴人稱「你的命是我的」
    之事實，此部分情節核與告訴人指述情節大致相符。參以，
    被告亦自承案發當時確有向被告表示：「告贏告輸都要處理
    掉」一詞。依此判斷，被告於上開時地應確有向告訴人揚言
    「你的命是我的，不管告輸告贏都要處理掉」一情，應堪可
    認定。然刑法第305 條恐嚇罪之成立，須被害人因加害人惡
    害之通知心生畏懼，而有不安全之感覺為要件；若被害人並
    未因之而生畏怖，即不足對其致生安全上之危險，尚難以該
    罪相繩。換言之，行為人縱有客觀上形似恐嚇之言詞，然衡
    情度勢，行為人於為該言詞時，只是意圖引起他人之重視與
    注意，供以強化自己之主張或加強語氣而已，並無付諸實際
    行動之真意；或被害人於聽聞此言詞時，已充分了解行為人
    絕無可能會付諸實際行動，從而自始亦不以為意，並未因此
    產生畏懼之心時，則縱有惡害通知之客觀行為，惟因欠缺行
    為人之主觀犯意，亦未產生被害人心生畏懼之結果，則亦無
    據以恐嚇罪相繩之必要。是本件尚應審究者厥為：告訴人是
    否因此而心生畏懼一節。
  (三)證人張彥雄於原審審理時證稱：我父親聽到我母親講哪些話
    後，只有跟我們說不要向母親頂嘴、不要理她，也不要與她
    吵來吵去，我父親之前也是都不理會她，他們兩人現在還是
    住一起，但是不同房等語（見原審卷第51-52 頁）；嗣於原
    審審理時復證稱：我小時候他們就時常吵吵鬧鬧，直到現在
    ，有時候偶爾會和好，我母親平常也曾說過類似的話語，而
    除96年5 月1 日外，我母親都只是嘴巴說說，並沒有做出其
    他加害父親之舉動等語（見原審卷第51-52 頁），核與證人
    張彥貴（即被告與告訴人之次子）於偵查中證述：我父母經
    常吵架，我媽媽（即被告）平常就會說類似的話，但沒有那
    個意思，他們還是有住在一起等語（見96年他字第6938號卷
    第29頁）大致相符。準此，足認告訴人於聽聞被告上開言詞
    後，不僅未加以理會，反而要求在場之證人張彥雄不要與被
    告發生爭執，已難認告訴人於聽聞被告表示「你的命都是我
    的，不管告贏告輸都要處理」一語後，有何心生畏懼可言。
    再者，本件犯罪時間為96年8 月25日，而告訴人於96年9 月
    10日第1 次偵查訊問時亦供稱：我與被告係夫妻關係，目前
    還有同住等語屬實，足認告訴人事後並未採取任何保護措施
    ，亦未見其有何逃避被告之舉動，衡情若告訴人因此已心生
    畏懼，何以未見採取保護措施或逃避之舉？是告訴人指訴因
    被告上開言語致心生畏懼，洵與常情有違。
  (四)綜合上情以觀，堪認被告與告訴人於日常家庭生活中即時有
    爭吵發生，被告並因此曾向告訴人表達激烈之言語，益徵被
    告上開言行，係一時情緒失控所為之氣憤言詞，告訴人甲○
    ○並未因被告上開言語而心生畏懼甚明。被告之行為要與刑
    法第305 條恐嚇危害安全罪之構成要件尚有未符，自難以該
    罪相繩。
五、綜上所述，被告前開所辯，尚非無據。從而公訴人所持之前
    開論據，其為訴訟上之證明，尚未達於通常一般人均不致有
    所懷疑，而得確信其為事實之程度，致無法採為有罪之認定
    ，尚難為被告有罪之認定基礎；此外復查無其他積極證據足
    資證明被告有何恐嚇之犯行，被告犯罪自屬不能證明。揆諸
    首揭說明，自應為被告無罪之諭知。
六、原審因而以不能證明被告犯恐嚇罪，而為被告無罪之諭知，
    核無違誤；檢察官上訴意旨，指摘原判決不當，為無理由，
    應予駁回。
七、據上論斷，應依刑事訴訟法第368 條，判決如主文。
本案經檢察官林應華到庭執行職務。
中    華    民    國    97    年    10    月    14    日
                  刑事第八庭    審判長法  官  洪兆隆
                                      法  官  李政庭
                                      法  官  陳志銘
以上正本證明與原本無異。
不得上訴。
中    華    民    國    97    年    10    月    14    日
                                      書記官  盧雅婷


司法院資訊處製作；財團法人民間司法改革基金會備份。
